臺灣臺中地方法院交通事件裁定　　　　100年度交聲字第470號
原處分機關　交通部公路總局臺中區監理所
異　議　人
即受處分人　張沛瑩
上列異議人因違反道路交通管理處罰條例案件，對於交通部公路
總局臺中區監理所民國100年1月10日所為之處分(中監違字第裁6
0-HD0000000號)，聲明異議，本院裁定如下:
    主    文
原處分關於罰鍰新臺幣貳萬元部分撤銷。
前項撤銷部分，張沛瑩不罰。
其餘異議(原處分關於罰鍰新臺幣壹萬元部分)駁回。
    理    由
一、聲明異議意旨略以：異議人即受處分人張沛瑩(下稱受處分
    人)於民國98年8月27日3時20分，因酒後駕駛車牌號碼TS6-8
    60號輕型機車，行經臺中市○○區○○路北基加油站前時，
    為警攔查，並測得其吐氣所含酒精濃度每公升達0.50毫克，
    遭警製單舉發。嗣經原處分機關交通部公路總局臺中區監理
    所(下稱原處分機關)仍認其酒精濃度超過規定標準(每公升0
    .40毫克以上未滿0.55毫克)，於100年1月10日以中監違字第
    裁60-HD0000000號裁決書，裁處新臺幣(下同)3萬元罰鍰，
    並吊扣駕駛執照12個月及施以道安講習。惟依據行政罰法第
    26條規定，一行為同時觸犯刑事法律及違反行政法上義務規
    定者，依刑事法律處罰之，而受處分人業經臺灣臺中地方法
    院檢察署檢察官為緩起訴處分，並繳納2萬元緩起訴處分金
    在案，原處分機關復裁處罰鍰3萬元，及執行吊扣駕照，實
    無一事不二罰之必要，爰請求撤銷3萬元罰鍰之處罰，以維
    公平正義原則等語。
二、按受處分人，不服道路交通管理處罰條例第8條主管機關所
    為之處罰，得於接到裁決書之翌日起20日內，向管轄地方法
    院聲明異議，依上開規定聲明異議之期間，自裁決送達之翌
    日起算，並得依法扣除在途期間，道路交通管理處罰條例第
    87條第1項、道路交通事件處理辦法第11條分別定有明文。
    查上開裁決書經原處分機關委由郵政機關於100年1月11日送
    達於受處分人位於臺中市南屯區鎮平里新民巷12之58號之住
    所，經受處分人之受僱人即該大廈管理委員會管理員收受，
    有原處分機關送達證書1紙在卷可稽，而受處分人之居住地
    臺中市南屯區，與原處分機關所在之臺中縣大肚鄉(現改制
    為臺中市大肚區)並非同一鄉、鎮、市(區)，但其居住於本
    院之管轄區域內，依法院訴訟當事人在途期間標準第4條第1
    項第2款、第2條第1款之規定，在途期間為3日，故受處分人
    之聲明異議期間，係自100年1月11日之翌日(即12日)起算聲
    明異議期間20日，並加計3日在途期間，即於100年2月3日屆
    滿，而該屆滿日適為農曆大年初一之休息日。按期間之計算
    ，依民法之規定，為刑事訴訟法第65條所明定；而依民法第
    122條規定，於一定期間內，應為意思表示者，其期間之末
    日為星期日、紀念日或其他休息日時，以其休息日之次日代
    之，故受處分人之聲明異議至遲於上班日即100年2月8日提
    出即為合法，經查，受處分人係於100年2月1日具狀聲明異
    議，有異議人聲明異議狀上之原處分機關收文章戳1枚可憑
    ，其異議尚未逾法定期間為合法，合先敘明。
三、按汽車駕駛人飲用酒類或其他類似物後，其吐氣所含酒精濃
    度超過每公升0.25毫克，不得駕車，道路交通安全規則第11
    4條第2款定有明文。次按駕駛汽車經測試檢定酒精濃度超過
    規定標準者，處1萬5 千元以上6萬元以下罰鍰，並當場移置
    保管其車輛及吊扣駕駛執照1年，道路交通管理處罰條例第
    35條第1項第1款定有明文。又按一行為同時觸犯刑事法律及
    違反行政法上義務規定者，依刑事法律處罰之。但其行為應
    處以其他種類行政罰或得沒入之物而未經法院宣告沒收者，
    亦得裁處之。前項行為如經不起訴處分或為無罪、免訴、不
    受理、不付審理之裁判確定者，得依違反行政法上義務規定
    裁處之，行政罰法第26條亦有明文規定，即所謂一事不二罰
    原則，依該規定之立法理由觀之：「一行為同時觸犯刑事法
    律及違反行政法上義務規定時，由於刑罰與行政罰同屬對不
    法行為之制裁，而刑罰之懲罰作用較強，故依刑事法律處罰
    ，即足資警惕時，實無為一事二罰再處行政罰之必要。且刑
    事法律處罰，由法院依法定程序為之，較符合正當法律程序
    ，應予優先適用。但罰鍰以外之沒入或其他種類行政罰，因
    兼具維護公共秩序之作用，為達行政目的，行政機關仍得併
    與裁處」，是上開關於罰鍰以外之其他如「吊扣駕駛執照」
    等之裁罰性不利處分即屬其他種類行政罰，亦得併予裁處之
    ，乃不在一事不二罰之範圍內。又刑事訴訟法第253條之2規
    定，檢察官為緩起訴處分，得命被告於一定期間內履行「向
    公庫支付一定之金額」，此一命被告為金錢給付的部分，應
    得被告之同意。該命被告為金錢給付部分，並得為民事強制
    執行名義。檢察官課被告以上之負擔，由於此負擔雖非「刑
    罰」，但性質上可謂實質的制裁，且造成被告權利受限制的
    影響，則受處分人上開違反刑事法律禁止規範之犯罪事實既
    已明確，僅因檢察官採取緩起訴處分之替代性刑事處遇手段
    ，未將該案逕行起訴或聲請簡易判決處刑，致其後適用之刑
    事訴訟程序有所區別，然就受處分人負有支付一定金額予檢
    察官指定機構之義務而言，其如未在上開指定期間內確實履
    行義務，依刑事訴訟法第253條之3第1項第3款規定，受處分
    人將遭受撤銷緩起訴處分之不利益；反之，倘其確實遵守並
    履行各項緩起訴條件，除非合於刑事訴訟法第260條所定情
    形之一，否則受處分人即無再就同一案件遭受刑事訴追之虞
    ，從而，受處分人已因上開緩起訴處分而剝奪其財產權，主
    觀上前揭金錢給付義務亦具有強制性、懲罰性，雖不若易科
    罰金係以支付金錢作為自由刑之替代，惟經由緩起訴處分條
    件之履行使其免於遭檢察官發動起訴程序，仍具有替代刑罰
    之效果，廣義而言，應屬前揭所稱之「實質刑事法律處罰」
    ，而有行政罰法第26條第1項「一事不二罰」規定之適用，
    即係履行檢察官為緩起訴處分命令，與受刑事處罰無異，自
    不應再受行政裁罰；惟若行為人所支付之緩起訴處分金，未
    達道路交通管理處罰條例第92條第3項所訂最低罰鍰基準規
    定者（依違反道路交通管理事件統一裁罰基準表之規定，駕
    駛人違反處罰條例第35條第1項第1款之規定，其吐氣所含酒
    精濃度超過每公升0.4毫克以上未滿0.55毫克者，機車之最
    低罰鍰為3萬元，小型車之最低罰鍰為3萬4千5百元），依該
    條例第35條第8項「前項汽車駕駛人，經裁判確定處以罰金
    低於本條例第92條第3項所訂最低罰鍰基準規定者，應依本
    條例裁決繳納不足最低罰鍰之部分」之規定，即須補繳不足
    最低罰鍰之差額，始為適法（臺灣高等法院暨所屬法院96年
    法律座談會刑事類提案第36號審查意見、97年法律座談會刑
    事類提案交通案件第39號研討結果參照）。又受處分人於緩
    起訴處分期滿前，如具有刑事訴訟法第253條之3第1項所列
    緩起訴撤銷事由者，該緩起訴處分仍有被撤銷後由檢察官提
    起公訴之可能，故緩起訴於期滿前尚不具實質之確定力，原
    處分機關如於緩起訴處分期滿前逕對受處分人裁處罰鍰，受
    處分人即有同時遭到行政處罰及刑事訴追之危險，此當非行
    政罰法第26條立法之本旨，故依據行政罰法第26條規定之立
    法意旨，必須待「緩起訴處分」實質確定時，始得據以審究
    應否為行政裁罰，此觀刑事訴訟法第260條就「緩起訴處分
    期滿未經撤銷」始賦與不起訴處分之實質確定效力之規定自
    明。
四、經查，受處分人於98年8月27日3時20分，因酒後駕駛車牌號
    碼TS6-860號輕型機車，行經臺中市○○區○○路北基加油
    站前時，為警攔查測得其吐氣所含酒精濃度每公升達0.50毫
    克，遭警製單舉發，並移送臺灣臺中地方法院檢察署檢察官
    偵查後，經該署檢察官認受處分人上開酒後駕車之行為，該
    當刑法第185條之3服用酒類不能安全駕駛動力交通工具而駕
    駛罪之構成要件，於98年10月29日以98年度偵字第25192號
    為緩起訴處分，緩起訴期間為1年，其應於收受該署檢察官
    執行緩起訴處分命令通知書之日起1個月內，向社團法人臺
    中市圓愛全人關懷協會支付2萬元。前開緩起訴所附條件並
    由受處分人履行完畢，嗣於99年11月18日期滿未經撤銷緩起
    訴處分而實質確定等情，有前開緩起訴處分書、合作金庫商
    業銀行匯款申請書代收入傳票(二)(以上含影本)及臺灣高等
    法院被告前案紀錄表各1份附卷可稽。依前開說明，受處分
    人依上開緩起訴處分內容支付2萬元緩起訴處分金，實與刑
    事處罰無異，就該2萬元之範圍雖不應再受行政裁罰，惟受
    處分人當時酒精濃度已達每公升0.50毫克，其法定最低罰鍰
    應為3萬元，則依上開道路交通管理處罰條例第35條第8項規
    定，尚須補繳不足最低罰鍰之差額即1萬元方屬適法。原處
    分機關不察，仍裁處受處分人3萬元罰鍰，即有違誤，聲明
    異議意旨指摘原處分裁處2萬元罰鍰部分為有理由，自應由
    本院將原處分關於罰鍰2萬元部分撤銷，並諭知該撤銷部分
    不罰。至聲明異議意旨指摘原處分裁處罰鍰逾2萬元(即1萬
    元)部分，則為無理由，自應由本院將此部分異議駁回。至
    原處分機關另裁處受處分人吊扣駕駛執照12個月及施以道安
    講習部分，因聲明異議意旨並未指摘及此，本院即無由就該
    部分處分併予審酌，附此敘明。
五、據上論斷，應依道路交通管理處罰條例第87條第2項，道路
    交通事件處理辦法第18條、第19條前段，裁定如主文。
中    華    民    國   100    年    3     月    15    日
                     交通法庭   法  官  丁智慧
上正本證明與原本無異。
如不服本裁定，應於送達後5日內，向本院提出抗告狀。
                                書記官  王志
中    華    民    國   100    年    3     月    15    日